【裁判字號】    97,財管,61
【裁判日期】    970704
【裁判案由】    指定遺產管理人
【裁判全文】
臺灣高雄地方法院民事裁定              97年度財管字第61號
聲  請  人  台南縣西港鄉農會
法定代理人  丙○○
非訟代理人  甲○○
被繼承人    乙○○
上聲請人為被繼承人乙○○聲請選任遺產管理人事件，本院裁定
如下：
  主  文
選任林敏澤律師為被繼承人乙○○（女，民國○○○年○月○○
日生，身分證統一編號：Ｚ000000000號）之遺產管理人。
程序費用新臺幣壹仟元由被繼承人乙○○之遺產負擔。
  理  由
一、按繼承開始時，繼承人之有無不明者，由親屬會議於1 個月
    內選定遺產管理人，並將繼承開始及選定遺產管理人之事由
    ，向法院報明；無親屬會議或親屬會議未於前條所定期限內
    選定遺產管理人者，利害關係人或檢察官，得聲請法院選任
    遺產管理人，並由法院依前項規定為公示催告，民法第1177
    條、第1178條第2 項分別定有明文。
二、本件聲請意旨略以：緣被繼承人乙○○（女，民國○○年○ 月
    ○○日生、身分證統一編號：Ｚ000000000號，生前住高雄市前
    金區○○○路160 號22樓之2） 曾向聲請人借款，嗣其於95
    年11月1 日死亡時，尚積欠本金新台幣1,030,70 5元及利息
    、違約金，因乙○○之繼承人均已拋棄繼承，復未於1 個月
    內召開親屬會議指定乙○○之遺產管理人，聲請人為取償債
    權，乃為利害關係人，為此依民法第1178條第2 項規定提起
    本件聲請，請求選任國有財產局擔任乙○○之遺產管理人等
    語。
三、經查，聲請人主張之前揭事實，業據其提出債權憑證影本、
    分配表影本、繼承系統表各1 份及高雄地方法院函知本件聲
    請人與乙○○繼承人拋棄繼承准予備查之函文暨公告證書各
    2 份、戶籍謄本10份為證。又被繼承人乙○○確已於95年11
    月1 日死亡，其配偶、子女、兄弟姊妹均已拋棄繼承，且父
    母、祖父母先逝等事實，業據本院依職權調閱95年度繼字第
    2831、3222號拋棄繼承事件卷宗核閱無訛，堪信屬實。據此
    ，本件被繼承人乙○○之繼承人均已拋棄繼承，其親屬會議
    亦未於法定期限內選定遺產管理人，揆諸首揭法條規定與前
    開說明，聲請人為乙○○之債權人，自有利害關係，其向本
    院聲請選任乙○○之遺產管理人，應屬有據。
四、本院審酌，本件是否有遺產債務大於遺產之虞，未經聲請人
    釋明，為避免本件管理費用無法由被繼承人遺產歸墊，導致
    利用全民資源負擔個人私務支出為由，認為不適宜由國有財
    產局擔任本件遺產管理人。本院另審酌具律師身分之人，受
    有法律之專業訓練，嫻熟公示催告、強制執行等相關法律程
    序，且對於遺產管理人依法應盡之管理職責，當較一般未受
    法學訓練之民眾更為明瞭，是如將乙○○之遺產交由律師管
    理，應有利於處理後續之遺產問題，亦利於債權人債權之實
    現，且律師之行止均受有律師法之規範，其執行遺產管理人
    之職務更能公正適法，應適於擔任遺產管理人職務，而林敏
    澤律師學有專長，多年來從事律師工作，且係高雄律師公會
    登記願意擔任遺產管理人之人員，此有該公會登錄律師願意
    擔任遺產管理人名單1 份在卷足稽，核其學識及專業經驗，
    應能勝任遺產管理人職務，誠為妥適人選。從而選任林敏澤
    律師擔任乙○○之遺產管理人，負責處理有關乙○○之遺產
    遺債事宜。
五、依非訟事件法第157條、第24條第1項，裁定如主文。
中    華    民    國    97    年    7     月    4     日
                  家事法庭  法  官  何清富
正本係照原本作成。
如對本裁定抗告須於裁定送達後10日內向本院提出抗告狀。
中    華    民    國    97    年    7     月    4     日
                            書記官  葉彥伶


司法院資訊處製作；財團法人民間司法改革基金會備份。
